【裁判字號】    97,上訴,3888
【裁判日期】    971022
【裁判案由】    毒品危害防制條例
【裁判全文】
臺灣高等法院刑事判決                97年度上訴字第3888號
上  訴  人  臺灣板橋地方法院檢察署檢察官
被      告  甲○○
                    （另案於臺灣桃園監獄執行中）
選任辯護人  法扶律師  林長泉律師
上列上訴人，因被告毒品危害防制條例案件，不服臺灣板橋地方
法院97年度訴字第642號，中華民國97年7月16日第一審判決（起
訴案號：臺灣板橋地方法院檢察署96年度偵字第25201 號）提起
上訴，本院判決如下：
    主  文
上訴駁回。
    理  由
一、公訴意旨略以：被告甲○○前因竊盜案件，經臺灣板橋地方
    法院以91年度易字第3579號判處有期徒刑3 月確定，於民國
    92年7 月21日執行完畢。詎仍不知悔改，明知海洛因係屬毒
    品危害防制條例所定之第一級毒品，不得非法持有及販賣，
    竟基於意圖營利，販賣第一級毒品海洛因之犯意，於不詳時
    日，販入第一級毒品海洛因後，以其使用之門號0000000000
    號行動電話為販毒聯絡工具，販賣第一級毒品海洛因予不特
    定人施用。其於96年2 月間某日起至同年4 月下旬某日止之
    期間內，於每日或每隔一日，即以上開門號行動電話與王江
    莉聯絡，以1 包海洛因新臺幣（下同）1000元之價格，在臺
    北縣板橋市○○街48巷15號2 樓，販賣真實重量不詳之海洛
    因予王江莉數十次。復於96年2 月下旬間某日起至同年4 月
    9 日止之期間內，每星期約4 、5 次，以上開門號行動電話
    與孟慶祥聯絡約定買賣海洛因之金額及數量後，在臺北縣板
    橋市○○○路之某公園及板橋市○○路附近等處，以1 包海
    洛因新臺幣（下同）1000元之價格，販賣真實重量不詳之海
    洛因予孟慶祥十數次，因認被告涉有毒品危害防制條例第4
    條第1項販賣第一級毒品罪嫌云云。
二、按，犯罪事實應依證據認定之，無證據不得認定犯罪事實；
    被告或共犯之自白，不得作為有罪判決之唯一證據，仍應調
    查其他必要之證據，以察其是否與事實相符；刑事訴訟法第
    154條第2項、第156條第2項，分別定有明文。次按，事實之
    認定，應憑證據，如未能發現相當證據，或證據不足以證明
    ，自不能以推測或擬制之方法為裁判基礎；認定犯罪事實所
    憑之證據，雖不以直接證據為限，間接證據亦包括在內，然
    無論直接或間接證據，其為訴訟上之證明，須於通常一般之
    人均不致於有所懷疑，而得確信其為真實之程度者，始得據
    之為有罪之認定，倘其證明尚未達到此一程度，而有合理之
    懷疑存在時，即無從為有罪之認定；共同被告所為不利於己
    之供述，固得採為其他共同被告犯罪之證據，惟此項不利之
    供述，仍應調查其他必要之證據，以察其是否與事實相符，
    自難專憑此項供述，為其他共同被告犯罪事實之認定；認定
    不利於被告之事實，須依積極證據，苟積極證據不足為不利
    於被告事實之認定時，即應為有利於被告之認定，更不必有
    何有利之證據（最高法院40年臺上字第86號、76年臺上字第
    4986號、31年度上字第2423號及30年度上字第816 號判例）
    。又「犯第4條第1項至第4項、第5條第1項至第4項前段、第
    6條第1項至第4項、第7條第1項至第4項、第8條第1項至第4
    項、第10條或第11條第1項、第2項之罪，供出毒品來源，因
    而破獲者，得減輕其刑」，毒品危害防制條例第17條定有明
    文。故施用或販賣海洛因之人，如供出海洛因之來源因而破
    獲者，既得藉以邀求寬典減輕其刑，為擔保其所為不利於對
    向共犯之陳述之真實性，尤應有足以令人確信其陳述為真實
    之補強證據。上開所謂共犯，包括任意共犯及必要共犯（含
    對向犯罪之共犯）；所謂補強證據，則指除該自白或不利於
    己之陳述本身之外，其他足以證明自白之犯罪事實確具有相
    當程度真實性之證據而言，雖所補強者，非以事實之全部為
    必要，但亦須因補強證據與自白之相互利用，足使犯罪事實
    獲得確信者，始足當之（最高法院87年臺上字第3472號判決
    意旨參照）。再者，我國刑事訴訟制度業已修正為以當事人
    進行主義為主，職權進行主義為輔，檢察官立於原告之地位
    ，其對於被告之犯罪事實，本負有積極舉證之義務，且刑事
    被告原無自證無罪之義務，其在訴訟上所為之辯解，只須達
    於對起訴事證提出合理質疑之程度為已足，檢察官如對於被
    告所為之辯解仍有爭執，即應依照刑事訴訟法第161 條之規
    定，自負積極舉證之責。
三、公訴人認被告甲○○，涉犯上開毒品危害防制條例第4條第1
    項販賣第一級毒品罪嫌，無非係以被告於何時地，以何價格
    非法販賣第一級毒品海洛因予王江莉、孟慶祥等情，業據王
    江莉於警詢時及偵查中、孟慶祥於警詢時及偵查中證述甚詳
    ，並有行動電話號碼為0000000000號行動電話通聯調閱查詢
    單附卷可稽，資為論據。訊據被告，堅決否認有上開公訴人
    所指犯行，並辯稱：其沒有販賣海洛因。證人王江莉所言不
    實在，其沒有幫王江莉拿過毒品，被告不是「黑仔」。「00
    00000000」這個電話不是被告在使用的，其認識王江莉，但
    沒有在稚暉街販賣海洛因給王江莉。其不認識孟慶祥，也沒
    有賣海洛因給孟慶祥等語。辯護人為被告辯護稱：(一)王江莉
    ：法院所調閱有關王江莉的卷宗並未有毒品海洛因之扣案，
    被告自己的陳述不可做為論罪唯一依據，且證人不見得有吸
    用毒品又怎麼能夠證述被告有販賣毒品給王江莉之事實。因
    吸毒者供出毒品來源，得邀減刑的寬典，故須有補強證據，
    不能單憑吸毒者的供述，就證明被告有販賣海洛因。王江莉
    於法院審理證述為片面指述，不能作為補強證據。被告住在
    王江莉前夫家，那前夫不可能不知道被告有販賣海洛因給王
    江莉數十次，故王江莉部分罪嫌不足，請求諭知被告無罪判
    決。(二)孟慶祥：證人當庭證述並非當庭被告販賣海洛因給他
    ，而係「黑仔」販賣給他，雖檢察官引述偵訊筆錄證明孟慶
    祥都說該照片係被告，但證人也有講到照片模糊，指認程序
    顯有瑕疵。檢察官詢問證人孟慶祥時，被告已在監，檢察官
    應將被告提出，讓證人當庭指認被告較妥當，而非指認口卡
    。本案不足證明被告犯罪等語。經查：
(一)證人王江莉於警詢時證稱：「我平時所施打之毒品來源是與
    我同居現住地內我前夫之朋友綽號『黑仔』男子所購買，我
    每次以1000元購得作自己施打，我最後一次向綽號『黑仔』
    男子購買為上個月底（即96年4 月底），我平均每天要向該
    男子購買一次毒品施打，直到綽號『黑仔』男子上個月底搬
    走為止，次數已忘記。綽號『黑仔』男子的名字叫甲○○（
    51年次），甲○○平時持有對外聯絡行動電話為0000000000
    號。警方所提供指認犯罪嫌疑人紀錄表內6個人相片中編號5
    號之男子為販賣毒品給我綽號『黑仔』之甲○○」等語（偵
    查卷14至16頁）；偵查中結證稱：「我施用毒品的期間約三
    、四個月，大概是在（96年）2 月過年間開始施用的。那時
    我自己住在三重，被抓時我已經回去我先生板橋市那邊的住
    家。毒品來源都是跟甲○○買的，他的綽號叫『黑仔』。我
    大概2天買一次，我是打電話跟他拿，我是打0920 那一枝電
    話，就是在警察那裡講的那一枝。我是要用時才跟他買，其
    實是幾乎每天都要跟他買，偶而2天，每次都買1000元1小包
    。照片中編號5 號，我很確定是他」等語（偵查卷43至44頁
    ）；於本院審理時證稱：「（辯護人問：你都是當面與他說
    請他幫你拿？）是的。（辯護人問：每次都是當面講的？）
    是的。（辯護人問：提示偵查卷第44頁，為何你在檢察官訊
    問你時，你說你是打0920那枝電話向他拿的，與你今日說是
    當面拿的不同，有何意見？）我是打電話給他，我再跟他拿
    ，與今天說的沒有不同。（辯護人問：你最後一次透過甲○
    ○去拿毒品是何時？）我之前有用藥時的記憶我已經快忘光
    了。我已經很久沒有用了。（檢察官問：你跟甲○○打電話
    說要拿海洛因後，你和甲○○是否有見面？）他去拿來給我
    。有時會拿到外面，大多是在稚暉街48巷15號2 樓住處的附
    近。（檢察官問：你和被告見面後，如何完成交易？）我每
    次都是拿壹仟元給他。我拿到海洛因。重量不知道，夠用就
    好。（檢察官問：提示偵查卷第13頁到第18頁，96年5 月29
    日你在警詢所言內容是否實在？）對。（檢察官問：提示偵
    查卷第43頁至第45頁，96年11月8 日你在偵訊所言內容是否
    實在？）對。（審判長問：甲○○有幫你拿過壹仟元的海洛
    因？）有，我發誓有。（審判長問：你向甲○○拿海洛因時
    ，只有你們二人在場？）是的。（審判長問：你向甲○○拿
    壹仟元的海洛因，可以打幾次？）一次。（審判長問：你在
    96年5 月29日警詢時說你最後一次向黑仔拿是四月底，你後
    來都是使用美沙酮，沒有再使用，是否實在？）是的。（審
    判長問：你打一次毒品可以撐幾天？）有時會吃解藥。（辯
    護人問：吃完解藥後到底可以撐幾天？）只要有吃解藥，可
    以一直撐，解藥是去藥房買的藥包。（辯護人問：實際上不
    需要一天買一次？）是的」等語（原審卷129至135頁）。矧
    證人王江莉於警詢時證稱伊平均每天要向被告購買一次海洛
    因施打，復於偵查中證稱伊大概2 天買一次，我是打電話跟
    他拿，我是打0920那一枝電話，就是在警察那裡講的那一枝
    。我是要用時才跟他買，其實是幾乎每天都要跟他買，偶而
    2 天等語，卻於原審時證稱伊都是當面與被告說請被告幫伊
    拿海洛因，有時會吃解藥，只要有吃解藥，可以一直撐，解
    藥是去藥房買的藥包，實際上不需要一天買一次等語，其前
    後所述不一，已有瑕疵。縱認證人王江莉就被告曾經販賣海
    洛因予證人王江莉之重要事實部分所為之證詞並無二致，亦
    因證人王江莉自白係施用海洛因之人，如供出海洛因來源因
    而破獲者，既得藉以邀求寬典減輕其刑，為擔保其所為不利
    於對向共犯（即被告）之陳述之真實性，尤應有足以令人確
    信其陳述為真實之補強證據。
(二)又共同被告或共犯前後供述是否相符、有無重大矛盾、指述
    是否堅決、態度是否肯定、與被告是否相識，所述被告之家
    庭狀況及電話號碼是否無誤等情，僅足為判斷其供述是否具
    有瑕疵之參考，因仍屬自白或對己不利陳述之範疇，尚不足
    作為其供述與事實相符之補強證據（最高法院91年臺上字第
    4082號判決意旨參照）。本件被告始終否認有販賣毒品海洛
    因予證人王江莉之犯行，公訴人僅憑被告於警詢時及偵查中
    供稱其曾於96年2月間起至4月間止，居住在友人劉易書臺北
    縣板橋市○○街48巷15號2 樓住處，並認識劉易書前妻即證
    人王江莉，及證人王江莉於警詢時及偵查中證述伊曾於96年
    2月間起至4月間止，每日或隔日向被告購買毒品等情，即認
    被告有販賣海洛因予證人王江莉犯行，而漏未提出其他補強
    證據證明證人王江莉所為不利於被告之供述係與事實相符，
    已有未合。又行動電話號碼為0000000000號行動電話通聯調
    閱查詢單（偵查卷9 頁），係以鄭登耀之名義申請，並使用
    預付卡，其上所示96年4月9日之一筆雙向通聯紀錄，係上開
    行動電話與行動電話號碼為0000000000號行動電話（係證人
    孟慶祥所使用）間通聯紀錄，並非與證人王江莉所使用0939
    （開頭）或0000000000 號行動電話通話（原審卷129頁證人
    王江莉之證述），至上開行動電話96年2月1日至96年4月8日
    之通聯紀錄，因距離96年11月12日檢察官調閱時，即已逾保
    存期限6 個月，而無法調閱（偵查卷49至50頁），核屬不能
    調查之證據。且證人鄭登耀於原審時結證稱：「（辯護人問
    ：提示偵查卷9 頁通聯調閱查詢單並告以要旨，請辨識上面
    所顯示的電話是否為你申請的？）我沒有印象。我之前身分
    證有丟掉過。（辯護人問：你確定不是你申請的？）不是。
    （審判長問：是否認識甲○○？）不認識。（審判長問：是
    否有收到不詳電話的帳單？）沒有」等語（原審卷125至126
    頁），亦不能證明上開行動電話確係被告所使用。何況證人
    王江莉於96年5 月29日在伊前夫劉易書臺北縣板橋市○○街
    48巷15號2樓住處，經警持搜索票搜索後，僅扣得注射針筒1
    支，復經警採集伊尿液送驗結果亦呈鴉片類陰性反應，而經
    臺灣板橋地方法院檢察署檢察官以96年度毒偵字第4214號為
    不訴處分等情，已據原審依職權調閱上開偵查卷宗查明屬實
    ，故本件在欠缺其他補強證據情況下，實難認定王江莉所為
    不利於被告之供述，核與事實相符。
(三)證人孟慶祥雖於警詢時證稱：「（問：你今（09）日上午10
    時許，被警方所查獲之海洛因毒品來源為何？以何價錢購得
    ？共購得幾次？）我是於本（09）日上午8 時許，在臺北縣
    板橋市○○路附近向綽號『黑仔』男子以1000元購得，我共
    向該男子購買10次海洛因毒品施用。（問：你供稱綽號『黑
    仔』男子其特徵為何？如何聯繫？）身高約165 公分左右，
    蓄長髮，一般穿著，我平時都打他所持有之0000000000號行
    動電話，然後約地點交易毒品（地點不特定）」等語（偵查
    卷22至23頁）；於偵查中結證稱：「今（96）年4 月被中正
    一分局查獲過，查獲的毒品是跟黑仔買的，黑仔的名字不清
    楚，跟他買過大概有10來次，在4 月份之前，過完年之後就
    開始跟他買，我大概平均一星期買4、5次，每次都跟他買10
    00元，打我在警局所講的那枝電話跟他購買。黑仔沒有留鬍
    子。（檢察官問：現在一個一個提示照片給你看，黑仔是否
    是照片上的人？）5 號的輪廓很像，因為照片的關係，我不
    敢百分之百肯定，但是比較像他。我是打電話跟他聯絡，約
    在板橋市○○○路的公園，一手交錢一手交貨。（檢察官問
    ：96年11月9 日板橋地檢檢察官視訊訊問時你所稱向『黑仔
    』購買毒品，請就照片〈提示〉指認何者為該名『黑仔』？
    在照片上註記、簽名）黑仔就是5 號這個人」等語（偵查卷
    52至53頁、63頁）。但於原審時則具結後改稱：「96年4 月
    9日上午10時許，我有在板橋市○○○路115號前為警查獲持
    有毒品海洛因2 小包，是跟綽號『黑仔（臺語）』的朋友買
    來的。那個朋友不是很熟，是在網路上認識，我們約在板橋
    市○○路那裡的公園。我不清楚那個朋友的真實姓名年籍資
    料。『黑仔』把海洛因放在煙盒裡面，再放在公園的男廁，
    我到公園的男廁所去拿，我把煙盒拿走，把錢放在廁所，我
    就在廁所裡面施打，然後就走了。（辯護人問：有無看過『
    黑仔』這個人？）有次騎機車來有看到。（辯護人問：在場
    被告是否就是你所提到的「黑仔」？）應該不是他，因為那
    個『黑仔』比較瘦。（檢察官問：之前是否是以電話聯絡再
    去公園交易？）是用電話，我的朋友介紹我認識的，他給我
    電話，就要我直接跟『黑仔』聯絡。（檢察官問：96年12月
    5 日你在臺東地檢署時，檢察官有無以照片方式請你指認『
    黑仔』？）給我6 張相片，我那時候跟檢察官說很模糊不確
    定，檢察官就一直問我是不是5 號那個人，我也是跟檢察官
    說不確定，旁邊有個像書記官的人跟我說我只要說是或是不
    是，後來相片就放在鏡頭那邊。那時候我不確定，因為我跟
    『黑仔』不是很熟，我也不想因為自己的關係害到別人，因
    為是我不確定的事情。（檢察官問：相片放在鏡頭前面，透
    過鏡頭，你是否可以看得清楚？）很模糊。（檢察官問：我
    現在問的是96年12月5 日在臺東地檢署檢察官親自問的那次
    ？）那次也是同樣6 張相片，當時我也是跟檢察官說我不確
    定，後來旁邊的法警說要我寫是就好了。（檢察官問：有無
    跟臺東檢察官講說『黑仔』就是被告？）有，因為我知道他
    的綽號，因為他網路上有個暱稱。（審判長告知檢察官所問
    者係在場被告）證人答：不是在場被告。（檢察官問：為何
    在臺東檢察官親自問的時候你要指認『黑仔』就是被告？）
    我當時是說我不清楚。（檢察官問：當時你是否跟警方說『
    黑仔』的電話是0000000000？）我當時有跟警方說電話號碼
    ，是哪壹枝我已經忘記了。（檢察官問：〈請提示偵卷第54
    頁至第55頁並告以要旨〉96年11月9 日的偵訊筆錄，你所言
    是否實在？）我當時是這樣講的，實在。（審判長問：你如
    何跟『黑仔』聯絡？）有時候是用公用電話，有時候是用我
    自己的電話。（審判長問：當時你的電話是否是0000000000
    ？）是。（審判長問：96年4月9日被抓當日，你說八點鐘跟
    『黑仔』買海洛因，是否就是你扣案的海洛因？）是。（審
    判長問：是否記得四月九日那天何時與『黑仔』聯絡？）是
    前一天用我的手機聯絡。（審判長問『黑仔』是否每次都不
    出面？）他都放在廁所。（審判長問：錢掉了怎麼辦？）我
    只管我要打毒品而已。（審判長問：為何當天沒有打就走出
    來？）那天我也有打，扣到的是剩下的。（審判長問：你在
    警詢中所言是否都是實在？）是的。（審判長問：當時記憶
    是否比較清楚？）是。（審判長問：當時『黑仔』有無戴眼
    鏡、留鬍子？）沒有眼鏡，有留鬍子。（審判長問：請再次
    確認『黑仔』是否為到庭被告？）不是」等語（原審卷 186
    至193頁）。
(四)矧證人孟慶祥於警詢時及偵查中均證述係綽號「黑仔」男子
    販賣海洛因，並於偵查中指認照片表示綽號「黑仔」男子即
    為被告，卻於事後翻異前供，於原審時結證否認上開偵查中
    指認照片表示綽號「黑仔」男子即為被告偵訊筆錄之真實性
    （審判長諭知：當庭播放於臺東地檢署96年12月5 日上午10
    時34分訊問筆錄光碟。當庭無法播放，後請法院資訊室試讀
    ，亦無法讀碟。再送板橋地檢署總務科亦無法讀取。），並
    堅稱：檢察官命指認照片時，因為照片很模糊，而不能確定
    「黑仔」就是被告。「黑仔」不是到庭之被告等語如上，且
    其就「黑仔」特徵部分於偵查中及於原審時之證述，亦有「
    黑仔沒有留鬍子」及「當時黑仔沒有眼鏡，有留鬍子」之別
    ，是證人孟慶祥之前於警詢時及偵查中所為不利被告之證詞
    ，是否可採，即有研求必要。又證人孟慶祥於臺灣臺東地方
    法院檢察署檢察官96年12月5 日上午10時34分訊問時，係對
    於臺北市政府警察局中正第一分局指認犯罪嫌疑人紀錄表（
    偵查卷66頁）所示之被指認人照片共計6 張予以指認，其上
    「詢問事項」欄第四、業有證人王江莉簽名並捺印表示經證
    人王江莉指認結果，確定照片中從左至右算起排列第5 名為
    被告為犯罪嫌疑人無誤後，始簽名捺印之內容，明顯誘導證
    人孟慶祥在同一指認犯罪嫌疑人紀錄表上指認被告為犯罪嫌
    疑人「黑仔」，其指認程序顯有重大瑕疵，不足採信。再者
    ，縱認該指認程序並無瑕疵，亦無從逕認被告係販毒者。縱
    謂證人孟慶祥於原審證稱其於警詢中所言都是實在，當時記
    憶比較清楚，而認證人孟慶祥於警詢時所為之陳述具有較可
    信之特別情況，惟證人孟慶祥並未於警詢時證述被告販賣海
    洛因，且未指認照片或被告本人表示綽號「黑仔」男子即為
    被告，自難認證人孟慶祥於警詢時證述綽號「黑仔」男子販
    賣海洛因，即表示係被告販賣海洛因。
(五)又證人孟慶祥雖於原審時證稱係於96年4月8日（即96年4月9
    日被查獲之前一日）用其手機（0000000000）與「黑仔」聯
    絡，且96年4月9日被查獲那天也有施打海洛因，扣到的是剩
    下的等語，惟查，證人孟慶祥於96年4月9日在臺北縣板橋市
    ○○○路115號前為警查獲持有毒品海洛因2小包及注射針筒
    1 支並扣案，復經警採集其尿液送驗結果呈鴉片類陰性反應
    等情，已據原審依職權調閱臺灣板橋地方法院檢察署96年度
    毒偵字第2848號偵查卷宗查明屬實，而人體施用海洛因經尿
    液排出之時間，依施用量多寡、人體代謝功能、施用者之年
    齡及性別有所差異，惟一般而言，施用海洛因者在26小時內
    所排出之尿液均有可能被檢出因施用海洛因代謝後之嗎啡（
    鴉片類）陽性反應，此經法務部調查局證實，並為法院歷來
    審理施用海洛因案件之職務上所知悉，由此可見證人孟慶祥
    此部分之證述亦有與事實不符之處。又行動電話號碼為0000
    000000號行動電話通聯調閱查詢單（偵查卷9 頁），係以鄭
    登耀名義申請，並使用預付卡，其上所示96年4月9日1 筆雙
    向通聯紀錄，雖係上開行動電話與證人孟慶祥所使用000000
    0000號行動電話間之通聯紀錄，惟經證人孟慶祥於原審時結
    證稱上開0000000000號行動電話係「黑仔」的電話，並非被
    告的電話，且於原審時結證否認上開偵查中指認照片表示綽
    號「黑仔」男子即為被告偵訊筆錄之真實性，並堅稱「黑仔
    」不是到庭之被告等語，而證人鄭登耀於原審時又結證如前
    所述，亦不能證明上開行動電話係被告所使用。故上開行動
    電話號碼為0000000000號行動電話通聯調閱查詢單不能作為
    不利於被告之證據。
(六)綜上所述，證人王江莉之證詞，在欠缺其他補強證據情況下
    ，實難認定王江莉所為不利於被告之供述與事實相符。證人
    孟慶祥事後翻異前供，於原審時結證否認上開偵查中指認照
    片表示綽號「黑仔」男子即為被告偵訊筆錄之真實性（審判
    長諭知：當庭播放於臺東地檢署96年12月5 日上午10時34分
    訊問筆錄光碟。當庭無法播放，後請法院資訊室試讀，亦無
    法讀碟。再送板橋地檢署總務科亦無法讀取），並堅稱：檢
    察官命指認照片時，因為照片很模糊，而不能確定「黑仔」
    就是被告。「黑仔」不是到庭之被告等語如上，且其於臺灣
    臺東地方法院檢察署檢察官96年12月5 日上午10時34分訊問
    時，所為指認5 號照片中之被告為犯罪嫌疑人「黑仔」指認
    程序顯有被誘導之重大瑕疵，不足採信，如堪採認，亦無從
    逕認被告即係販毒者。上開行動電話號碼為0000000000號行
    動電話通聯調閱查詢單復不能作為不利於被告之證據。起訴
    書對於被告各次販賣海洛因予王江莉、孟慶祥之時間、地點
    、價格及數量均未一一指明，而僅泛稱數十次、十數次云云
    ；又所謂販賣予不特定人一節，公訴人未提出任何證據證明
    。另證人王江莉為警查獲所扣得之注射針筒1 支，業經被告
    否認為其所有，證人孟慶祥為警查獲所扣得之海洛因2 小包
    及注射針筒1 支，係證人孟慶祥施用第一級毒品海洛因所用
    之物，業經其陳明無訛，均查無證據證明係供被告犯販賣第
    一級毒品海洛因所用之物。此外，復查無其他積極之證據足
    以證明被告有上開公訴人所指之毒品危害防制條例第4條第1
    項之販賣第一級毒品犯行，原審乃為被告無罪之判決。核無
    不合。
四、檢察官上訴意旨載稱：
    原審判決被告甲○○無罪，係以證人王江莉之證詞前後所述
    不一，且在欠缺其他補強證據之情況下，實難認定王江莉所
    為不利於被告之供述與事實相符；證人孟慶祥事後翻異前供
    ，於審理時結證否認偵查中指認照片表示綽號「黑仔」男子
    即為被告偵訊筆錄之真實性，且其於臺灣臺東地方法院檢察
    署檢察官前所為之指認程序顯有被誘導之重大瑕疵，而不足
    採信，證人孟慶祥為警查獲所扣得之海洛因2 小包及注射針
    筒1 支，係證人孟慶祥施用第一級毒品海洛因所用之物，查
    無證據證明係供被告犯販賣第一級毒品海洛因所用之物為由
    ，固非無見。惟查：
(一)告訴人與證人之陳述有部分前後不符，或相互間有所歧異時
    ，究竟何者為可採，法院乃得本其自由心證予以斟酌，非謂
    一有不符或矛盾，即應認其全部均為不可採信，尤其關於行
    為動機、手段及結果等之細節方面，告訴人之指陳，難免故
    予誇大，證人之證言，有時亦有予以渲染之可能，然其基本
    事實之陳述，若果與真實性無礙時，則仍非不得予以採信（
    最高法院74年臺上字第1559號判例）。本件證人王江莉於警
    訊、偵訊及審理中皆一致證稱被告販賣海洛因予伊之基本事
    實，原審竟以其陳述之細節方面，偶而有先後不一，即遽認
    為全不可採，顯有失出。
(二)被告於審理中雖否認0000000000號行動電話為其所使用，惟
    證人王江莉於警詢、偵訊、審理中及證人孟慶祥於警詢、偵
    訊中，均證稱0000000000號行動電話為被告所使用等語，證
    人即該電話之登記名義人鄭登耀亦未證稱該電話非被告所使
    用，被告空言否認，不足採信，本件0000000000號行動電話
    應係被告所使用無疑。原審逕以證人鄭登耀否認其為電話申
    登人，而認定無任何補強證據，尚嫌速斷。
(三)按證據之取捨及證明力之判斷，固屬事實審法院之職權，許
    其依自由心證予以認定，證人先後所述互有歧異時，應依據
    經驗法則及論理法則，參酌其他旁證而為取捨，並無「後供
    優於初供」之理。本件關於被告是否有販賣海洛因予證人孟
    慶祥，證人孟慶祥先後證述不一，原審認定證人孟慶祥於審
    理時之證述堪予採信，惟證人孟慶祥於警詢、偵訊之證述，
    距事實發生之時較近，其記憶當更為清晰，較少權衡利害得
    失，比之事後翻異之言，理應更為可採，原審判決遽採信證
    人孟慶祥於審理時之證述，顯有違誤。
(四)證人孟慶祥於臺灣臺東地方法院檢察署檢察官96年12月5 日
    上午10時34分訊問時，對於臺北市政府警察局中正第一分局
    指認犯罪嫌疑人紀錄表所示之被指認人照片共計6 張予以指
    認，其上「詢問事項」欄第三記載「被指認人共有6 名，犯
    罪嫌疑人並不一定存在於被指認人之中」，此顯已避免誘導
    證人之指認，該指認程序並無重大瑕疵。是原審認定事實及
    適用法律有上述之違法，自難認原判決妥適，請撤銷原判決
    ，另為適當之判決。
五、本院經查：
(一)按，施用或販賣海洛因之人，如供出海洛因之來源因而破獲
    者，既得藉以邀求寬典減輕其刑，為擔保其所為不利於對向
    共犯之陳述之真實性，尤應有足以令人確信其陳述為真實之
    補強證據。上開所謂共犯，包括任意共犯及必要共犯（含對
    向犯罪之共犯）；所謂補強證據，則指除該自白或不利於己
    之陳述本身之外，其他足以證明自白之犯罪事實確具有相當
    程度真實性之證據而言，雖所補強者，非以事實之全部為必
    要，但亦須因補強證據與自白之相互利用，足使犯罪事實獲
    得確信者，始足當之。本件證人王江莉雖指稱有向被告購買
    毒品多次之情事在卷，但伊被查獲尿液，經檢驗呈嗎啡陰性
    反應，已據原審調卷查明，且證人指稱聯絡電話，並無被告
    與證人間通聯紀錄可佐，原審因認證人證述，尚乏補強證據
    可資補強，核無不合。再依常情以觀，被告確與證人前夫、
    證人同住一處一段期間，如被告確有販毒予證人，當面交易
    始不易被查獲，何須再透過電話交易。況且，依證人鄭登耀
    於原審所證，應係指其未申請該電話使用，然上訴書指稱「
    證人即該電話之登記名義人鄭登耀亦未證稱該電話非被告所
    使用，被告空言否認，不足採信，本件0000000000號行動電
    話應係被告所使用無疑」，核非有據，自難採為本件補強證
    據，是證人所證，難採為被告不利認定。
(二)證人孟慶祥並未於警詢時證述被告販賣海洛因，且未指認照
    片或被告本人表示綽號「黑仔」男子即為被告，自難認證人
    孟慶祥於警詢時證述綽號「黑仔」男子販賣海洛因，即表示
    係被告販賣海洛因者。又證人於偵查中指認，縱謂無瑕疵，
    亦難逕認販毒者即係被告，況證人被查獲之尿液，亦呈嗎啡
    陰性反應，已據原審調卷查明，則證人先後於偵審中供證，
    既難謂一致而無瑕疵可指，且通聯電話一通亦難推論係被告
    與證人之對話，原審未採證其證述內容，亦無不合。上訴書
    載稱「惟證人孟慶祥於警詢、偵訊之證述，距事實發生之時
    較近，其記憶當更為清晰，較少權衡利害得失，比之事後翻
    異之言，理應更為可採，原審判決遽採信證人孟慶祥於審理
    時之證述，顯有違誤」，依本件證人證述先後內容以觀，佐
    以上開情況證據，難認有據。此外，公訴人未請求傳喚何位
    證人或調查何項證據，從而，本件之上訴核為無理由，應予
    駁回。
據上論斷，應依刑事訴訟法第368條，判決如主文。
本案經檢察官張熙懷到庭執行職務。
中    華    民    國    97    年    10    月    22    日
                  刑事第十四庭審判長法  官  陳志洋
                                    法  官  梁耀鑌
                                    法  官  蔡聰明
以上正本證明與原本無異。
檢察官如不服本判決，應於收受送達後十日內向本院提出上訴書
狀，其未敘述上訴之理由者並得於提起上訴後十日內向本院補提
理由書（均須按他造當事人之人數附繕本）。
                                    書記官  陳建邦
中    華    民    國    97    年    10    月    22    日


司法院資訊處製作；財團法人民間司法改革基金會備份。
